【裁判字號】    88,交易,148
【裁判日期】    890323
【裁判案由】    過失傷害
【裁判全文】
臺灣臺南地方法院刑事判決                      八十八年度交易字第一四八號
    公  訴  人  臺灣台南地方法院檢察署檢察官
    被      告  乙○○
右列被告因過失傷害案件，經檢察官提起公訴（八十八年度偵字第二一八二號）及送
併辦（八十八年度偵字第二五五四號），本院判決如左：
    主  文
乙○○因過失傷害人，處拘役肆拾日，如易科罰金，以佰元折算壹日。
    事  實
一、乙○○於民國八十七年九月十一日十七時四十五分許，駕駛車號ＶＳ－八八九六
    號自用小客車，沿省道台一線北向南方向行駛，行經台南縣官田鄉台一線三０四
    公里九百公尺與台八十四號公路設有左轉專用燈號之交岔路口，欲左轉往台南縣
    玉井鄉方向行駛時，原應注意依照燈號指示行駛，並注意車前狀況，小心對向車
    道來車，而依當時情形，又無不能注意之情事，竟疏未注意左轉專用燈號尚未變
    換綠燈，即貿然左轉，適甲○○騎乘ＮＺＨ－九０一號機車（起訴書誤載為自行
    車）未戴安全帽，沿省道台一線南向北方向以時速約五十公里之速度超速行駛而
    來，致乙○○所駕之自用小客車與莊某所騎之機車在台八十四號公路入口處相撞
    ，甲○○騰空向北飛躍約十公尺後落地，撞及頭部，致使甲○○受有頭部外傷、
    顱骨骨折合併左側硬膜上出血、右側腦挫傷出血、四肢多處擦傷、左耳、頭皮撕
    裂傷等傷害。
二、案經甲○○向南縣官田鄉公所申請調解不成立後移送及由甲○○訴由台灣台南地
    方法院檢察署檢察官偵查起訴及移送併辦。
    理  由
一、訊據被告乙○○對伊於右揭時地駕車肇事之事實，自警訊以迄偵審均供認不諱，
    核與告訴人甲○○指訴之情節相符，並有道路交通事故調查報告表一紙及現場照
    片七幀附卷足資佐證。又被害人確因本件車禍致受有頭部外傷、顱骨骨折合併左
    側硬膜上出血、右側腦挫傷出血、四肢多處擦傷、左耳、頭皮撕裂傷等傷害。亦
    有診斷證明書一份附卷可稽。被告雖另以伊當時係遵守號誌，在左轉專用燈號亮
    時，始起步左轉，係告訴人闖越紅燈，伊並無過失云云置辯，惟查：系爭被告與
    告訴人在系爭肇事地點之南側適有丙○○及賴李秀鄉夫妻經營之攤販，此由現場
    照片足認，當本件車禍發生時，賴氏夫妻二人適坐在該攤販看電視，聽到碰撞聲
    後，轉頭朝該交岔路口看望，該交岔路口之北向燈號為綠燈等情，業分據該二人
    經本院隔離訊問時結證明確，足認告訴人在肇事當時之行車方向號誌為綠燈；而
    該交岔路口之南向係設有左轉專用燈號之交岔路口，當南向左轉專用燈號亮時，
    北向車道則為紅燈，反之在北向車道燈號為綠燈時，則南向左轉專用燈號必為紅
    燈，茲告訴人之燈號既屬綠燈，則被告係在左轉燈號為紅燈時左轉，是此部分被
    告所辯尚不足採。按「汽車行駛至交岔路口，應遵守燈光號誌。」「汽車行駛時
    ，駕駛人應注意車前狀況及兩車併行之間隔，並隨時採取必要之安全措施。」道
    路交通安全規則第一百零二條第一項第一款、第九十四條第三項分別定有明文，
    被告於右揭時地駕駛車輛，因未注意上開規定，不遵燈號違規左轉，且未注意車
    前狀況，以致肇事，被告之行為自有過失甚明，且應負肇事主因責任，至於本件
    車禍經送台灣省車輛行車事故覆議鑑定委員會鑑定結果，係因肇事當時該交岔路
    口之號誌運作情況未明，以致無從判別肇事責任，然茲既經證人證明系爭交岔路
    口北向燈號為綠燈，則被告自係違規左轉，則被告應負本件車禍之肇事主因責任
    已明。另告訴人在本件車禍，其行車速度為時速五十公里，此經告訴人在本院審
    理時供陳明確，然告訴人行駛之道路為郊區○○道○○道路交通安全規則第九十
    三條第一項第二款之規定，在郊外慢車道路時速不得超過四０公里，顯見告訴人
    就本件車禍之發生亦有超速行駛之過失，此由現場圖及照片上所繪，告訴人在撞
    擊後，向前騰空飛出十公尺之遠，益可證明告訴人確有超速行駛之過失；又被告
    所駕自小客車當時有依規定開啟大燈，縱被告違規左轉，苟告訴人有注意車前狀
    況，則對被告違規左轉之情事當已見之，而採取剎車或閃避等必要之安全措施，
    惟依現場圖所繪，告訴人機車毫無剎車痕跡，且撞擊地點亦在慢車道上，顯然告
    訴人係未注意車前狀況及採取必要之安全措施，是本件車禍雖因被告違規左轉且
    未注意車前狀況之過失而為車禍肇事主因，然告訴人違規超速行駛，且未注意車
    前狀況亦為本件車禍之肇事次因，應足確認。告訴人雖與有過失，然被告既應負
    肇事主因之過失責任，且其過失行為與被害人受傷間復有因果關係，從而本件事
    證已臻明確，被告過失之犯行，洵堪認定。至於告訴人因本件車禍所受之傷害，
    大部份係在頭部，且告訴人又未依法繫戴安全帽，此違失顯與告訴人所受之傷害
    有加劇之因素，然此係民事賠償能否過失相抵之範疇，核與被告之過失刑責無涉
    ，併此敘明。
二、查被告乙○○因過失致被害人受傷，核其所為，係犯刑法第二百八十四條第一項
    之過失傷害罪。爰審酌被告之品行、過失之程度、告訴人所受之傷害及其應負之
    過失責任，被告在肇事後，雖已支付新台幣十萬元予告訴人，然因告訴人請求賠
    償數額為八十萬元，以玫被告未能與告訴人達成民事上之和解及其他一切情狀，
    量處如主文所示之刑，並諭知易科罰金之折算標準，以資懲儆。
三、併辦部分，核與本案起訴之犯罪事實為事實上同一之案件，本院自應併予受理，
    附此敘明。
據上論斷應依刑事訴訟法第二百九十九條第一項前段，刑法第二百八十四條第一項，
第四十一條，罰金罰鍰提高標準條例第一條前段，第二條，判決如主文。
本案經檢察官陳昆廷到庭執行職務。
中    華    民    國      八十九      年      三      月      二十三    日
                                臺灣臺南地方法院交通法庭
                                    法  官    王  國  忠
右正本證明與原本無異。
如不服本判決，應於判決送達後十日內向本院提出上訴狀( 應附繕本 )。
                                    書記官    胡  美  娟
中    華    民    國      八十九      年      三      月      二十三    日
附錄本案論罪科刑法條全文
刑法第二百八十四條第一項：
因過失傷害人者，處六月以下有期徒刑、拘役或五百元以下罰金，致重傷者，處一年
以下有期徒刑、拘役或五百元以下罰金。


司法院資訊處製作；財團法人民間司法改革基金會備份。
